臺灣新竹地方法院民事裁定　　　　　　 100年度輔宣字第12號
聲　請　人　林琨能
相　對　人　林飛琥
上列聲請人聲請輔助宣告事件，本院裁定如下：
    主  文
宣告林飛琥（民國○○○年○月○○日生，身分證統一編號：Ｚ0
00000000號）為受輔助宣告之人。
選定林琨能（民國○○○年○月○日生，身分證統一編號：Ｚ000
000000號）為受輔助宣告之人之輔助人。
聲請程序費用新臺幣壹仟元由受輔助宣告之人負擔。
    理  由
一聲請意旨略以：聲請人林琨能為相對人林飛琥之長兄，相對人
  因精神疾病，致其為意思表示、受意思表示或辨識其意思表示
  效果之能力顯有不足，為此爰依法聲請准予裁定相對人為受輔
  助宣告之人，並提出戶籍謄本、身心障礙手冊及診斷證明書等
  為證。
二按，對於因精神障礙或其他心智缺陷，致其為意思表示或受意
  思表示，或辨識其意思表示效果之能力，顯有不足者，法院得
  因本人、配偶、四親等內之親屬、最近一年有同居事實之其他
  親屬、檢察官、主管機關或社會福利機構之聲請，為輔助之宣
  告，民法第15條之1 第1 項定有明文。
三查，聲請人為相對人之長兄，有聲請人提出之戶籍謄本在卷可
  稽，是聲請人為相對人之四親等內之親屬無訛。又相對人領有
  中度慢性精神病患之身心障礙手冊，有身心障礙手冊1 份附卷
  可佐，而本院於民國100 年11月15日會同鑑定人即東元綜合醫
  院醫師林正修就相對人之現況鑑定，相對人就本院訊問回稱：
  「（何姓名？）林飛琥，是琥珀的琥，不是老虎的虎。（幾歲
  ？）43歲，58年次，屬雞。相對人反問書記官幾歲？書記官回
  答35歲。相對人並表示怎麼這麼年輕。（這半年工作情形？）
  期貨部分休息，現在買很多車，要做汽車租賃工作，並反問
  法官有無參觀過，並說【衝三小，台語】。…如果要監護，要
  給我父親，不能給其他人，他人我都不認識。」等情，有本院
  100 年11月15日精神鑑定調查筆錄1 份在卷可佐，足見相對人
  於本院訊問時意識清楚，對於家庭、生活狀況等問題亦能為適
  切之回答，對於財務之認識及處理較為缺乏，併參鑑定人就相
  對人之鑑定結果認：相對人為情感性精神症，相對人於鑑定中
  ，意識清醒，對於鑑定人員的問題，可以有語言回答能力，但
  是有誇大妄想問題，造成相對人認知及判斷能力有部分退化，
  綜合相對人精神狀態、日常生活功能、家庭事務及財務處理能
  力，研判目前個案因精神障礙（情感性精神症），致辨識其意
  思表示之效果顯有不足，建議為輔助之宣告等情，有東元綜合
  醫院100 年11月29日東秘總字第1000002232號函暨檢附之精神
  鑑定報告書1 份在卷足憑，堪認相對人係因情感性精神症，致
  其為意思表示或受意思表示及辨識其意思表示效果之能力，均
  顯有不足。從而，聲請人聲請宣告相對人為受輔助宣告之人，
  核無不合，應予准許。
四受輔助宣告之人，應置輔助人；法院為輔助之宣告時，應依職
  權就配偶、四親等內之親屬、最近一年有同居事實之其他親屬
  、主管機關、社會福利機構或其他適當之人選定一人或數人為
  輔助人；法院選定輔助人時，應依受輔助宣告之人之最佳利益
  ，優先考量受輔助宣告之人之意見，審酌一切情狀，並注意下
  列事項：(一)受輔助宣告之人之身心狀態與生活及財產狀況。(二)
  受輔助宣告之人與其配偶、子女或其他共同生活之人間之情感
  狀況。(三)輔助人之職業、經歷、意見及其與受輔助宣告之人之
  利害關係。(四)法人為輔助人時，其事業之種類與內容，法人及
  其代表人與受輔助宣告之人之利害關係，民法第1113條之1第1
  項及同條第2 項準用第1111條、第1111條之1 分別定有明文。
  茲聲請人為相對人之長兄，相對人未婚而無配偶，有上開戶籍
  謄本在卷可稽，又聲請人同意擔任相對人之輔助人，相對人之
  父林德明、母林蔡玉梅、姐林玲如均表示同意，且相對人之父
  、母分別向本院提出診斷證明書，表明本身年邁，父本人有腦
  血管疾病後遺症、母本人有重鬱症，均不適任監護，有本院10
  0 年11月15日精神鑑定調查筆錄、同意書、台大醫院新竹分院
  第016734號、第0000000 號診斷證明書各1 件在卷，本院參酌
  上情，認由聲請人任輔助人，最能符合相對人之最佳利益，爰
  選定聲請人為相對人之輔助人。
五依民法第1113條之1 第2 項準用同法第1111條規定，法院為輔
  助之宣告時，應依職權同時指定會同開具財產清冊之人。另輔
  助宣告之裁定，應同時選定輔助人及指定會同開具財產清冊之
  人，並附理由，民事訴訟法第624 條之1 第3 項準用同法第60
  4 條第1 項亦有規定。惟受輔助宣告之人並不因輔助宣告而喪
  失行為能力，僅於其為民法第15條之2 列舉之法律行為時，應
  經輔助人同意，且參酌民法第1113條之1 第2 項規定，亦未準
  用同法第1099條、第1099條之1 、第1101及第1103條第1 項之
  規定，顯見受輔助宣告之人之財產，不由輔助人管理，自毋庸
  宥於準用之規定而指定會同開具財產清冊之人。本件相對人經
  本院為輔助之宣告，就輔助宣告之設置目的、輔助人之性質及
  職務範圍綜觀，本件並無指定會同開具財產清冊之人必要，附
  此敘明。
據上論結，依民事訴訟法第608 條第1 項、第624 條之1 第3 項
，裁定如主文。
中    華    民    國    100     年    12    月    8   日
                  家事法庭      法  官  周美玲
如不服本裁定關於選定輔助人部分，應於送達後10日內向本院提
出抗告狀，並繳納抗告費新臺幣1,000 元；其餘關於宣告輔助之
部分，不得抗告。
中    華    民    國    100     年    12    月    8   日
                                書記官  許庚森
附錄：
民法第15條之2：
受輔助宣告之人為下列行為時，應經輔助人同意。但純獲法律上
利益，或依其年齡及身分、日常生活所必需者，不在此限：
一  為獨資、合夥營業或為法人之負責人。
二  為消費借貸、消費寄託、保證、贈與或信託。
三  為訴訟行為。
四  為和解、調解、調處或簽訂仲裁契約。
五  為不動產、船舶、航空器、汽車或其他重要財產之處分、設
    定負擔、買賣、租賃或借貸。
六  為遺產分割、遺贈、拋棄繼承權或其他相關權利。
七  法院依前條聲請權人或輔助人之聲請，所指定之其他行為。
第78條至第83條規定，於未依前項規定得輔助人同意之情形，準
用之。
第85條規定，於輔助人同意受輔助宣告之人為第1 項第1 款行為
時，準用之。
第1 項所列應經同意之行為，無損害受輔助宣告之人利益之虞，
而輔助人仍不為同意時，受輔助宣告之人得逕行聲請法院許可後
為之。